臺灣高等法院臺中分院刑事裁定
111年度抗字第398號
抗    告    人  
即受逮捕拘禁人  呂柏蒼
上列抗告人即受逮捕拘禁人因聲請提審案件，不服臺灣臺中地方
法院110年度提字第26號，中華民國110年12月22日裁定，提起抗
告，本院裁定如下：
    主  文
抗告駁回。
    理  由
一、抗告人即受逮捕拘禁人呂柏蒼（下稱抗告人）抗告意旨略以
    ：我於民國111年3月17日5點57分發現家母倒在地上，並不
    斷呼喊叫我把她扶起來，家母於5點58分馬上打給居家看護
    ，當時家母在電話中並無說到我推倒家母的情事，通話結束
    後於6點04分打電話給119請求協助，6點10分左右救護人員
    到達現場，想不到家母竟然誣告是我推倒她，119消防人員
    不查竟然幫她報警，警方更誇張，竟然在無事證、無人證、
    無事實的情況下，單憑昏迷中的家母誣指就把我當「現行犯
    」非法逮補。在警局時我雖自清沒有推倒家母，並當下拿出
    錄音等證據，但大竹所之警員竟稱：「等你媽媽做完筆錄，
    如果她有指證你的話，我們就可以逮補你」，因此我在大竹
    所被強制拘留大約1個半小時多，等家母的筆錄做完，其筆
    錄內容是「6點左右，我於她跌倒後，再意圖搶走她的拐杖
    」，與第一時間推倒她的說法明顯不同，但警方竟然還用我
    推倒她這個不存在的理由逮捕我並移送看守所，強迫我按壓
    指紋建檔，警方瀆職濫權已然違憲，並有偽造公文書、誣告
    嫌疑。又於111年3月18日早上9點15分左右，我被謝姓警員
    用暴力的方式推擠進去拘留室，造成多處擦挫傷，謝姓警員
    更謊稱我在上手銬的當下，拿拐杖要打他，意圖誣告我對他
    妨害公務，當下我整個人被他暴力相向，導致重心不穩，助
    行的拐杖被他拉扯至其他方向，幸賴當時派出所所長制止。
    整起事件完全是家母誣告所為，家母因常年憂鬱加上帕金森
    氏病等病症纏身，近年頻繁妄想，懷疑別人企圖對她不利等
    怪異舉動，因妄想導致的多次誣告，著實已造成我生活上的
    不便和痛苦，且被告多有不符常理之異常想法和行為，懇請
    庭上可以調查被告是否有「思覺失調症」等病症，以利後續
    治療和改善云云。
二、按人民被法院以外之任何機關逮捕、拘禁時，其本人或他人
    得向逮捕、拘禁地之地方法院聲請提審；受聲請法院，於繫
    屬後24小時內，應向逮捕、拘禁之機關發提審票，並即通知
    該機關之直接上級機關，但被逮捕、拘禁人已回復自由者，
    得以裁定駁回之；抗告法院認為抗告不合法或無理由者，應
    以裁定駁回之，提審法第1條第1項前段、第5條第1項第3款
    、第10條第2項前段分別定有明文。是以得依提審法聲請提
    審之前提，須「被法院以外之任何機關逮捕、拘禁」及「被
    逮捕、拘禁人尚未回復自由」，始得聲請提審。倘受逮捕或
    拘禁人已回復自由（包括有附條件的具保、責付或限制住居
    與無附條件的釋放），法院事實上無從提審，為避免進行無
    實益之程序，應以裁定駁回提審聲請（提審法第5條立法理
    由參照）。基此，受逮捕或拘禁人如於聲請提審遭法院駁回
    後，已回復自由，縱有提出抗告，抗告法院應本於上開立法
    意旨，認抗告無理由而予駁回。又提審本屬救急制度，用以
    補充正當法律程序之不足，由法院即時審查其逮捕、拘禁之
    合法性，非在認定被逮捕、拘禁人有無被逮捕、拘禁之本案
    實體原因及有無被逮捕、拘禁之必要性，故其採行之證據法
    則，僅以自由證明為已足。
三、經查：抗告人於111年3月17日晚間7時52分許，經彰化縣警
    察局彰化分局大竹派出所警員逮捕，經司法警察於翌日（18
    日）日間解送臺灣彰化地方檢察署（夜間不詢問），嗣抗告
    人於111年3月18日下午6時10分向原審聲請提審，惟臺灣彰
    化地方檢察署檢察官已於111年3月18日晚間7時6分前已訊畢
    釋放，此有臺灣彰化地方檢察署點名單之傳真1紙（傳真時
    間晚間7時6分）在卷可稽，原審因抗告人已經釋放回復自由
    ，而依提審法第5條第1項第3款規定，駁回提審之聲請在案
    。本件抗告人雖於111年4月12日提出抗告（見本院卷第7頁
    抗告狀上臺灣彰化地方法院法警室收狀章戳），然抗告人現
    並未處於受逮捕、拘禁狀態，亦無任何在監在押之情形，有
    臺灣高等法院被告前案紀錄表在卷足稽。是抗告人現已無因
    本案尚在受逮捕、拘禁或其人身自由受有拘束之情形，其已
    回復自由，揆諸前揭說明，其聲請提審已無實益，亦不符合
    聲請提審之要件。綜上所述，本件抗告為無理由，應予駁回
    。
四、據上論斷，依提審法第10條第2項前段，裁定如主文。　　
中　　華　　民　　國　 111　　年　　 5　　月　　4 　　日
            刑事第七庭   審判長法　官  梁  堯  銘
                               法　官  王  鏗  普
                               法　官  羅  國  鴻
以上正本證明與原本無異。
不得再抗告。           
                               書記官  吳  姁  穗 

中　　華　　民　　國　　111 　年　　5 　　月　　5 　　日